臺灣高等法院刑事裁定
109年度聲再字第552號
再審聲請人
即受判決人  王懷興


代  理  人  鄭世脩律師
上列再審聲請人即受判決人因違反毒品危害防制條例案件，對於
本院108年度上訴字第3083號，中華民國109年5月21日第二審確
定判決（第一審案號：臺灣桃園地方法院105年度訴字第454號；
起訴案號：臺灣桃園地方檢察署105年度毒偵字第1213號、第189
6號、第2199號、105年度偵字第5467號、第6660號、第9389號）
，聲請再審，本院裁定如下：
    主  文
再審之聲請駁回。 
    理  由
一、再審聲請意旨略以：㈠本案沒有經過交互詰問可以擔保證言
    真正之證人，亦無於現場起贓證明係再審聲請人即受判決人
    王懷興（下稱聲請人）販賣予郭家新之物證，不能只憑郭家
    新一個人的說法，即判決聲請人販賣有期徒刑7年以上的重
    罪。㈡如果說聲請人販毒，那何以長期的監聽譯文中，聲請
    人只有跟郭家新談到毒品，而沒有跟其他人談到毒品的事，
    反而是簡明山及郭家新另案都是因販賣給多人，有眾多監聽
    譯文。如果聲請人有販賣，又怎麼可能只販賣給郭家新一人
    ？這不符販賣常理。㈢郭家新本身係因販賣毒品在逃，郭家
    新所證係聲請人販售與伊，要與郭家新另案所涉販賣與其他
    移工之數量顯不相當，聲請人所交付與郭家新之毒品，實無
    足郭家新販售他人之用，因之，郭家新之毒品來源當有其他
    來源，郭家新既在逃，其所證不可信性增加。反觀，聲請人
    一直勇於面對司法，仍對所僅起訴之微量犯行，表明實係共
    同購買吸食，未賺郭家新價差，應屬可採。法院不相信聲請
    人的說法，反而相信不敢面對司法程序，不敢跟聲請人對質
    的郭家新逃亡前的說法，這樣的司法判決，聲請人不能信服
    。㈣大法官釋字第582號解釋：憲法第16條保障人民之訴訟權
    ，就刑事被告而言，包含其在訴訟上應享有充分之防禦權。
    刑事被告詰問證人之權利，即屬該等權利之一，且屬憲法第
    8條第1項規定「非由法院依法定程序不得審問處罰」之正當
    法律程序所保障之權利。為確保被告對證人之詰問權，證人
    於審判中，應依法定程序，到場具結陳述，並接受被告之詰
    問，其陳述始得作為認定被告犯罪事實之判斷依據。刑事審
    判上之共同被告，係為訴訟經濟等原因，由檢察官或自訴人
    合併或追加起訴，或由法院合併審判所形成，其間各別被告
    及犯罪事實仍獨立存在。故共同被告對其他共同被告之案件
    而言，為被告以外之第三人，本質上屬於證人，自不能因案
    件合併關係而影響其他共同被告原享有之上開憲法上權利。
    是郭家新具販賣毒品在逃之不可信性，即難以未經對質前之
    偵訊供述採憑為聲請人有罪之依據。原確定判決與最高法院
    109年度台上字第5250號刑事判決認為已經盡力拘提郭家新
    不到，就不是法院的責任，難道聲請人這樣就一定要被判7
    年以上的重罪就是聲請人的責任嗎？依照卷內郭家新的資料
    ，還有郭家新妻子、母親等相關資料可追查郭家新的動向，
    然未見法院繼續查緝，如果經過法庭上與郭家新交互詰問，
    郭家新仍指證聲請人，法院要採信何人的話，是法院的自由
    心證，但沒有經過對質，就要判聲請人販賣，聲請人認為這
    是冤枉的案件。爰聲請准予再審，改諭知聲請人無罪等語。
二、按有罪之判決確定後，有下列情形之一者，為受判決人之利
    益，得聲請再審：原判決所憑之證物已證明其為偽造或變
    造者。原判決所憑之證言、鑑定或通譯已證明其為虛偽者
    。受有罪判決之人，已證明其係被誣告者。原判決所憑之
    通常法院或特別法院之裁判已經確定裁判變更者。參與原
    判決或前審判決或判決前所行調查之法官，或參與偵查或起
    訴之檢察官，或參與調查犯罪之檢察事務官、司法警察官或
    司法警察，因該案件犯職務上之罪已經證明者，或因該案件
    違法失職已受懲戒處分，足以影響原判決者。因發現新事
    實或新證據，單獨或與先前之證據綜合判斷，足認受有罪判
    決之人應受無罪、免訴、免刑或輕於原判決所認罪名之判決
    者。前項第1款至第3款及第5款情形之證明，以經判決確定
    ，或其刑事訴訟不能開始或續行非因證據不足者為限，得聲
    請再審。第1項第6款之新事實或新證據，指判決確定前已存
    在或成立而未及調查斟酌，及判決確定後始存在或成立之事
    實、證據，刑事訴訟法第420條定有明文。又依刑事訴訟法
    第420條第1項第6款原因聲請再審者，應提出具體之新事實
    或新證據，由法院單獨或綜合案內其他有利與不利之全部卷
    證，予以觀察、判斷，客觀上能否令人形成得合理相信足以
    推翻原確定判決所確認之事實，或鬆動其事實認定之重要基
    礎，而影響於判決之結果者，始足該當；倘僅就卷內業已存
    在之證據資料，對於法院取捨證據之職權行使，徒憑己意為
    指摘，或對證據之證明力持相異之評價，即與上開要件不合
    ，自不能遽行開啟再審，而破壞判決之安定性（最高法院10
    9年度台抗字第1217號判決意旨參照）。　　
三、經查：
㈠本件業經通知聲請人到場，並聽取檢察官、聲請人及其代理人
  之意見（見本院卷第87至88頁），合先敘明。
㈡原確定判決依憑聲請人之供述、證人郭家新於警詢及偵查、證
  人即同案被告簡明山於警詢及第一審之證述、聲請人與郭家新
  及簡明山於民國104年11月30日之對話內容、臺灣新北地方法
  院104年度聲監字第2503號通訊監察書暨電話附表、通訊監察
  譯文等證據，認定聲請人明知甲基安非他命係毒品危害防制條
  例第2條第2項第2款所管制之第二級毒品，非經主管機關許可
  不得持有及販賣，竟意圖營利，與簡明山共同基於販賣第二級
  毒品甲基安非他命之犯意聯絡，由簡明山提供甲基安非他命，
  聲請人負責交付毒品予買家並收取價金之分工方式，於104年1
  1月30日15時30分許起至同日19時48分許止，由聲請人分別持
  用門號0000000000號行動電話，陸續與簡明山、郭家新聯繫交
  易甲基安非他命事宜後，聲請人先自簡明山處取得價值新臺幣
  （下同）1萬元之甲基安非他命（重量不詳），再於104年11月
  30日晚間7時48分至8時20分間某時許，在桃園市平鎮區南豐路
  平鎮工業區附近，販賣上揭甲基安非他命予郭家新，收取郭家
  新交付之價金1萬元後交予簡明山以營利，觸犯毒品危害防制
  條例第4條第2項之販賣第二級毒品罪，且於理由欄內詳為說明
  聲請人及其辯護人之辯解何以不可採、所憑之依據與得心證之
  理由，均有逐一論述、指駁（見原確定判決書事實及理由欄）
  ，此有原確定判決書在卷可稽，並經本院依職權調取電子卷證
  核閱屬實。原確定判決所為論斷，均有卷存證據資料可資覆按
  ，參互判斷作為判決之基礎，核無任何憑空推論之情事，且所
  為論斷與經驗法則、論理法則均無違，更無理由欠備之違法情
  形。
㈢聲請人固稱本案證人郭家新未經交互詰問以擔保證言真正，亦
  無於現場起贓證明係聲請人販賣予郭家新之物證，依監聽譯文
  所示，聲請人僅有與郭家新談及毒品，不符販毒常理，又郭家
  新另案所涉販賣與其他移工之數量眾多，可見郭家新有其他毒
  品來源，逃亡之郭家新證述顯不可信性，實係共同購買吸食，
  未賺郭家新價差等語。然原確定判決已說明依憑郭家新於警詢
  及偵查、簡明山於第一審之證詞及聲請人與郭家新、簡明山於
  104年11月30日之對話內容等相關證據資料，再參酌聲請人坦
  承有於原確定判決犯罪事實欄所示時、地交付甲基安非他命予
  郭家新等情，經綜合判斷，據以認定聲請人有原確定判決事實
  欄所示共同販賣甲基安非他命予郭家新1次之犯行（見原確定
  判決第3至7頁）；又證人郭家新於警詢及偵查中就其於104年1
  1月30日確有向聲請人購買甲基安非他命乙節前後證述一致，
  與卷證互核，亦無偏頗不實或與經驗或論理法則有違之處，且
  原確定判決並非單以郭家新之證述內容即認定聲請人有罪，尚
  綜合前揭所指案內相關之供述與非供述證據，始為事實之認定
  ，縱卷附監聽譯文中聲請人僅有與郭家新談及毒品、郭家新尚
  有其他毒品來源，仍無從引為聲請人有利認定之依據。而聲請
  人辯稱係與郭家新合資向簡明山購買甲基安非他命一節，亦據
  原確定判決於判決理由中就聲請人所辯不可採之原因，詳予指
  駁，臚列證據並逐一敘明得心證之理由（見原確定判決第8至9
  頁）。聲請人就原確定判決審理時卷內存在之資料，對於法院
  取捨證據結果，及已於判決理由中詳予說明之前揭事項，加以
  指摘而提起再審，自難認與刑事訴訟法第420條第1項第6款之
  再審要件相合。
㈣又按再審係為確定判決認定事實錯誤而設之救濟程序，此與非
  常上訴旨在糾正確定判決之審判違背法令者，並不相同；聲請
  人指摘郭家新未經對質詰問，其偵訊所述不得為採憑聲請人有
  罪之依據云云，核屬指涉原確定判決是否違反證據法則而違背
  法令之範疇。此外，聲請人均未具體指陳或提出有何足以動搖
  原有罪確定判決之新事實或新證據，而應為受判決人有利判決
  之情形，難認已合於刑事訴訟法第420條第1項第6款之聲請再
  審要件。 
㈤綜上所述，聲請意旨所陳，無非對於原確定判決卷內業已存在
  且經審酌取捨之證據為相異評價，並就原確定判決已明白論斷
  審酌之事項，再為爭執，依照前開說明，核與刑事訴訟法第42
  0條第1項第6款所謂「新證據」或「新事實」之法定再審規定
  要件不符。聲請意旨復未敘明原確定判決有何其他符合刑事訴
  訟法第420條第1項第1至5款所定再審要件之事由。從而，本件
  再審之聲請為無理由，應予駁回。　
四、據上論斷，應依刑事訴訟法第434條第1項，裁定如主文。　
中　　華　　民　　國　　110 　年　　1 　　月　　28　　日
                  刑事第十八庭  審判長法  官  何俏美
                                      法  官  陳海寧
                                      法  官  葉乃瑋
以上正本證明與原本無異。
如不服本裁定，應於裁定送達後10日內向本院提出抗告狀。
                                      書記官  程欣怡
中　　華　　民　　國　　110 　年　　1 　　月　　28　　日